臺灣南投地方法院刑事判決
111年度訴字第395號
公  訴  人  臺灣南投地方檢察署檢察官 
被      告  張偉國


上列被告因違反廢棄物清理法案件，經檢察官提起公訴（111年
度偵字第2493號），因被告於準備程序中就被訴事實為有罪之陳
述，經告以簡式審判程序之旨，並聽取當事人之意見後，本院合
議庭裁定由受命法官獨任進行簡式審判程序，判決如下：
    主          文
甲○○犯廢棄物清理法第四十六條第四款之非法清理廢棄物罪，累
犯，處有期徒刑貳年陸月。未扣案犯罪所得新臺幣陸拾捌萬元沒
收之，於全部或一部不能沒收或不宜執行沒收時，追徵其價額。
    犯罪事實及理由
一、本案係依簡式審判程序審理，則就證據之調查，依刑事訴訟
    法第273條之2規定，自不受同法第159條第1項、第161條之2
    、第161條之3、第163條之1及第164條至第170條規定之限制
    。
二、本案犯罪事實及證據，除犯罪事實一第14行關於「至系爭土
    地堆置」之記載，應補充為「至系爭土地堆置共約6,800立
    方公尺」(見偵卷第51頁)；證據部分應補充南投縣政府環境
    保護局民國111年6月20日投環局稽字第1110013364號函暨檢
    附資料(見偵卷第51至54頁)、南投縣政府環境保護局111年1
    0月14日投環局稽字第1110023361號函（見本院卷第45至46
    頁）、被告甲○○於本院準備程序及審理時之自白（見本院卷
    第56、63頁）外，餘均引用起訴書之記載（如附件）。
三、論罪科刑之理由：
  ㈠按廢棄物清理法所規定之廢棄物分二種：（1）一般廢棄物：
    指垃圾、糞尿、動物屍體或其他非事業機構所產生足以污染
    環境衛生之固體或液體廢棄物。（2）事業廢棄物：可分為①
    有害事業廢棄物：由事業機構所產生具有毒性、危險性，其
    濃度或數量足以影響人體健康或污染環境之廢棄物。②一般
    事業廢棄物：由事業機構所產生「有害事業廢棄物」以外之
    廢棄物。故稱「事業廢棄物」者，包括由中央主管機關會商
    中央目的事業主管機關訂定公告認定標準之事業機構所產生
    具有毒性、危險性，其濃度或數量足以影響人體健康或污染
    環境之「有害事業廢棄物」，及由事業機構所產生有害事業
    廢棄物以外之「一般事業廢棄物」，此觀之廢棄物清理法第
    2條定義自明。經查，本案被告所運輸放置於系爭土地之物
    主要為磁磚、磚頭、水泥塊、土石方等營建混合物(夾雜塑
    膠管、輪胎、廢塑膠袋，下稱本案廢棄物)，此有南投縣政
    府環境保護局環境稽查工作紀錄表(見警卷第17頁正、反面)
    及稽查現場彩色照片7幀(見警卷第29至32頁)在卷可佐，而
    經主管機關認定本案廢棄物係屬土木或建築廢棄物混合物（
    廢棄物代碼D-0599)乙情，有南投縣政府環境保護局111年6
    月20日投環局稽字第1110013364號函暨檢附資料(見偵卷第5
    1至54頁)附卷可稽，則本案被告所堆置於系爭土地之物係屬
    「一般事業廢棄物」，當無疑問。
  ㈡又廢棄物清理法第46條第3款所稱「未經主管機關許可，提供
    土地堆置廢棄物者」，依其文義以觀，固係以提供土地者為
    處罰對象，然該條款所欲規範者應在於未經主管機關許可，
    提供土地堆置廢棄物之行為，而非側重於土地為何人所有、
    是否有權使用，亦不問提供土地係供自己或他人堆置廢棄物
    。是凡以自己所有之土地，或有權使用（如借用、租用等）
    、無權占用之他人土地，以供自己或他人堆置廢棄物之行為
    ，均有上開條款之適用，非謂該條款僅規定處罰提供自己之
    土地供他人堆置廢棄物而言，否則任意提供非屬自己或無權
    使用之土地供自己或他人堆置廢棄物，造成污染，卻無法處
    罰，顯失衡平，當非該法為改善環境衛生，維護國民健康之
    立法目的(最高法院95年台上字第3325號判決參照)。本案被
    告向他人承租土地後，供自己堆置廢棄物之行為，依上開說
    明，亦有廢棄物清理法第46條第3款「未經主管機關許可，
    提供土地堆置廢棄物者」之適用，先予敘明。
  ㈢再廢棄物清理法所稱廢棄物之清除、處理，依事業廢棄物貯
    存清除處理方法及設施標準第二條第二款、第三款規定，所
    謂清除：指事業廢棄物之收集、運輸行為；所謂處理：指下
    列行為：1.中間處理：指事業廢棄物在最終處置前，以物理
    、化學、生物、熱處理或其他處理方法，改變其物理、化學
    、生物特性或成分，達成分離、減積、去毒、固化或安定之
    行為。2.最終處置：指衛生掩埋、封閉掩埋、安定掩埋或海
    洋棄置事業廢棄物之行為。3.再利用：指事業機構產生之事
    業廢棄物自行販賣、轉讓或委託做為原料、材料、燃料、填
    土或其他經中央主管機關及目的事業主管機關認定之用途行
    為，並應符合本標準規定者。本案被告將本案廢棄物載運至
    系爭土地上堆置之行為，依上開規定，自屬收集、運輸事業
    廢棄物之「清除」行為。
  ㈣是核被告所為，係犯廢棄物清理法第46條第3款之非法提供土
    地堆置廢棄物罪及同條第4款之非法清理廢棄物罪。
  ㈤所謂集合犯乃其犯罪構成要件中，本就預定有多數同種類之
    行為將反覆實行，立法者以此種本質上具有複數行為，反覆
    實行之犯罪，歸類為集合犯，特別規定為一個獨立犯罪類型
    。廢棄物清理法第46條第4款之非法清理廢棄物罪，立法者
    顯然已預定廢棄物之「清除」、「處理」行為通常具有反覆
    實行之性質，是本罪之成立，本質上即具有反覆性，而為集
    合犯；同法第46條第3款之非法提供土地回填、堆置廢棄物
    者，亦均屬非法清除廢棄物之範疇，本質上同具有反覆多次
    實行之特性，亦屬集合犯（最高法院104年度第9次刑事庭會
    議決議、107年度台上字第4808、4178號判決意旨參照）。
    查本案被告係基於概括犯罪決意，於110年8月間起至同年10
    月3日遭查獲之日止，在密切接近之時間、地點，反覆在其
    所承租之土地上從事廢棄物堆置及清除行為，是就其所犯廢
    棄物清理法第46條第3款之非法提供土地堆置廢棄物罪及同
    條第4款之非法清理廢棄物罪，依前揭說明，應分別論以集
    合犯。
  ㈥另刑法上一行為觸犯數罪名之想像競合犯存在之目的，在於
    避免對於同一不法要素予以過度評價，其所謂「同一行為」
    係指所實行者為完全或局部同一之行為而言。則自然意義之
    數行為，得否評價為法律概念之一行為，應就客觀構成要件
    行為之重合情形、主觀意思活動內容、所侵害法益與行為間
    之關連性等要素，視個案情節依社會通念加以判斷。如具有
    行為局部同一性，或其行為著手實行階段可認為同一者，得
    認與一行為觸犯數罪名之要件相侔，而依想像競合犯論擬。
    經查，被告就本案所犯之罪，其主觀意思活動均係將本案廢
    棄物載運至所承租土地上進行堆置，而其客觀行為則係向他
    人承租土地後供己堆置本案廢棄物而非法清除，依一般社會
    通念，具有實行行為局部同一之情形，是就被告所犯上開各
    罪，依前揭說明，應論以想像競合犯，從一重論以廢棄物清
    理法第46條第4款之非法清理廢棄物罪。
  ㈦被告前因違反廢棄物清理法案件，經法院判處有期徒刑2年確
    定，於108年5月13日縮短刑期假釋付保護管束，於108年10
    月29日假釋期滿未經撤銷視為執行完畢等情，有臺灣高等法
    院被告前案紀錄表附卷可稽。被告於徒刑執行完畢後5年內
    ，故意再犯本案非法清理廢棄物罪，所犯罪質與前案相同，
    手法相似，顯見被告對刑罰反應力甚為薄弱，因此加重其刑
    ，不致生行為人所受之刑罰超過其所應負擔罪責及其人身自
    由因此有遭受過苛之侵害，而不符憲法罪刑相當原則或牴觸
    憲法第23條比例原則之情形，爰依刑法第47條第1項規定，
    加重其刑。
  ㈧本院審酌：被告前有諸多犯罪紀錄，素行不佳。被告前已因
    違反廢棄物清理法遭起訴判刑如前述，當知廢棄物清理業務
    乃需經主管機關發給特許文件之特許行業，詎仍從事本案非
    法清理廢棄物之行為，且所堆置之本案廢棄物共約6,800立
    方公尺，數量非微，並對環境衛生與國民健康生有危害；兼
    衡其於遭環保人員稽查移送偵辦後坦承犯行，犯後態度尚可
    ，惟迄今仍未完全清除本案廢棄物等情(見本院卷第45至46
    頁之南投縣政府環境保護局111年10月14日投環局稽字第111
    0023361號函)，暨其於本院審理時所陳高中畢業之智識程度
    ，在建築業打工，月收入新臺幣(下同)4、5萬元，經濟狀況
    勉強，有一名未成年子女(就讀高中)及73歲母親需扶養等一
    切量刑事項，量處如主文所示之刑。
  ㈨沒收：
　　被告於偵查中陳稱：「(問：費用如何算？)處理費而已，約
    1米(按：應指「立方公尺」)1千多元，我只算車資。」、「
    (問：多少錢？)一台約1千。」、「(問：你開哪台車？)叫
    人家載的，那台約可載10米。」等語(見偵卷第36頁)，參以
    被告非法載運至系爭土地上堆置之本案廢棄物共約6,800立
    方公尺(見偵卷第51頁)，需載運680車次，以每車次車資1,0
    00元計算，則被告因非法清除本案廢棄物，共獲得車資收入
    68萬元(680車次*1,000元/每車次=680,000元)，核屬被告之
    犯罪所得，應依刑法第38條之1第1項、第3項前段宣告沒收
    ，於全部或一部不能沒收或不宜執行沒收時，追徵其價額。
四、適用之法律：
　　刑事訴訟法第273條之1第1項、第299條第1項前段、第310 
    條之2、第454條第2項。
五、如不服本判決，應於收受送達後20日內向本院提出上訴書狀
　　，並應敘述具體理由；其未敘述上訴理由者，應於上訴期間
　　屆滿後20日內向本院補提理由書（均須附繕本）。
本案經檢察官張姿倩提起公訴，檢察官王晴玲到庭執行職務。
中　　華　　民　　國　　111 　年　　12　　月　　21　　日
　　　　　　　　　刑事第五庭  法　官　  施俊榮
以上正本與原本無異。
如不服本判決應於收受送達後20日內向本院提出上訴書狀，並應
敘述具體理由；其未敘述上訴理由者，應於上訴期間屆滿後20日
內向本院補提理由書（均須按他造當事人之人數附繕本）「切勿
逕送上級法院」。
告訴人或被害人如對於本判決不服者，應具備理由請求檢察官上
訴，其上訴期間之計算係以檢察官收受判決正本之日期為準。
　　　　　　　　　　　　　　　書記官　  黃馨儀
中　　華　　民　　國　　111 　年　　12　　月　　21　　日
附錄本案論罪科刑法條：
廢棄物清理法第46條第3款、第4款
廢棄物清理法第46條
有下列情形之一者，處 1 年以上 5 年以下有期徒刑，得併科新
臺幣 1 千 5 百萬元以下罰金：
一、任意棄置有害事業廢棄物。
二、事業負責人或相關人員未依本法規定之方式貯存、清除、處
    理或再利用廢棄物，致污染環境。
三、未經主管機關許可，提供土地回填、堆置廢棄物。
四、未依第 41 條第 1 項規定領有廢棄物清除、處理許可文件
    ，從事廢棄物貯存、清除、處理，或未依廢棄物清除、處理
    許可文件內容貯存、清除、處理廢棄物。
五、執行機關之人員委託未取得許可文件之業者，清除、處理一
    般廢棄物者；或明知受託人非法清除、處理而仍委託。
六、公民營廢棄物處理機構負責人或相關人員、或執行機關之人
    員未處理廢棄物，開具虛偽證明。　　
　　
附件：
臺灣南投地方檢察署檢察官起訴書
                                     111年度偵字第2493號
　　被　　　告　甲○○　男　47歲（民國00年00月0日生）
　　　　　　　　　　　　住南投縣○○市○○里○○路00巷00                          號
　　　　　　　　　　　　國民身分證統一編號：Z000000000號
上列被告因違反廢棄物清理法案件，已經偵查終結，認應該提起
公訴，茲將犯罪事實及證據並所犯法條分敘如下：
　　　　　　犯罪事實
一、甲○○前因違反廢棄物清理法案件，經法院判決判處有期徒刑
    2年確定，於108年5月10日假釋付保護管束。於108年10月29
    日保護管束期滿未經撤銷假釋，以已執行論。詎仍不知悔改
    ，其知悉未經主管機關許可，不得提供土地堆置廢棄物，且
    未依廢棄物清理法第41條規定領有廢棄物清除、處理許可文件
    ，不得從事廢棄物之清除、處理，竟為貪圖暴利，於民國110
    年8月起，基於提供土地堆置廢棄物之犯意，及非法清除、
    處理廢棄物之集合犯意，向丙○○承租南投縣○○市○○段00000
    號土地（下稱系爭土地），並在未經申請核准及取得許可文
    件下，僱用未具合法清除、處理廢棄物之不詳之人，至不詳
    地點，載運自不詳營建工程商、不詳營建工程所產生之磁磚
    、磚頭、水泥塊、土石方等未經分類、不屬營建剩餘土石方處
    理方案適用範圍之一般事業廢棄物（即營建混合物），至系
    爭土地堆置，所堆置之一般事業廢棄物並滑落至福興段83-1
    1號臨地上。嗣經警方於110年11月3日到場查緝，始查悉上
    情。
二、案經南投縣政府警察局南投分局報告偵辦。
　　　　　　證據並所犯法條
一、證據清單及待證事實
編號 證據 待證事實 1 被告甲○○之供述 被告坦承僱用不詳之人載運一般事業廢棄物，並將之堆置在系爭土地上。 2 證人即系爭土地地主丙○○之孫丁○○之證述 被告承租系爭土地，並在系爭土地上堆置廢棄物。 3 證人即福興段83-11號土地地主之子乙○○之警詢證述 被告在系爭土地上堆置廢棄物，所堆置之廢棄物並佔用到福興段83-11號土地。 4 南投縣政府環境保護局環境稽查工作紀錄、現場照片 系爭土地及福興段83-11號臨地上，堆置有營建混合物（夾雜塑膠管、輪胎、廢塑膠袋等物）。 5 土地登記謄本 系爭土地為丙○○所有。 6 土地租用契約書 被告向丙○○承租系爭土地。 7 被告與證人丁○○之LINE對話紀錄及譯文 被告在系爭土地上堆置廢棄物，並佔用到福興段83-11號臨地。 
二、核被告所為，係違反廢棄物清理法第46條第1項第3款未經主
    管機關許可，提供土地堆置廢棄物、同法第46條第4款之未
    依廢棄物清理法第41條第1項規定領有廢棄物、清除、處理許可
    文件，從事廢棄物之清除、處理等罪嫌。被告以1行為同時觸
    犯廢棄物清理法第46條第3款、第4款2罪，請依刑法第55條想
    像競合犯之規定，從一重之廢棄物清理法第46條第4款之罪處
    斷。被告曾受有如犯罪事實欄所述有期徒刑執行完畢後，有
    本署刑案資料查註紀錄表附卷可稽，5年內故意再犯本件有
    期徒刑以上之罪，為累犯，請依刑法第47條第1項規定加重
    其刑。被告之犯罪所得，請依法宣告沒收。
三、依刑事訴訟法第251條第1項提起公訴。
　此　致
臺灣南投地方法院
中　　華　　民　　國　 111　　年　　8 　　月　　30　　日
　　　　　　　　　　　　　　　檢 察 官  張姿倩
本件正本證明與原本無異
中　　華　　民　　國　 111　  年　  9     月    15    日
                              書 記 官  羅瑩珊
所犯法條　　
廢棄物清理法第46條
有下列情形之一者，處 1 年以上 5 年以下有期徒刑，得併科新
臺幣 1 千 5 百萬元以下罰金：
一、任意棄置有害事業廢棄物。
二、事業負責人或相關人員未依本法規定之方式貯存、清除、處
    理或再利用廢棄物，致污染環境。
三、未經主管機關許可，提供土地回填、堆置廢棄物。
四、未依第 41 條第 1 項規定領有廢棄物清除、處理許可文件
    ，從事廢棄物貯存、清除、處理，或未依廢棄物清除、處理
    許可文件內容貯存、清除、處理廢棄物。
五、執行機關之人員委託未取得許可文件之業者，清除、處理一
    般廢棄物者；或明知受託人非法清除、處理而仍委託。
六、公民營廢棄物處理機構負責人或相關人員、或執行機關之人
    員未處理廢棄物，開具虛偽證明。